【裁判字號】    98,上訴,2383
【裁判日期】    980806
【裁判案由】    違反槍砲彈藥刀械管制條例
【裁判全文】
臺灣高等法院刑事判決                98年度上訴字第2383號
上  訴  人  臺灣臺北地方法院檢察署檢察官
上  訴  人
即  被  告  甲○○
選任辯護人  李建慶律師
            王志傑律師
            方伯勳律師
上列上訴人因被告違反槍砲彈藥刀械管制條例案件，不服臺灣臺
北地方法院97年度訴字第2380號，中華民國98年4月29日第一審
判決（起訴案號：臺灣臺北地方法院檢察署97年度偵字第23097
號），提起上訴，本院判決如下：
    主  文
上訴駁回。
甲○○緩刑貳年。緩刑期內並應按月支付公庫新台幣壹萬元，合
計新台幣貳拾肆萬元。
    事  實
一、甲○○明知可發射子彈具有殺傷力之改造手槍及具有殺傷力
    之子彈，均為槍砲彈藥刀械管制條例所列管之管制物品，非
    經中央主管機關許可，不得擅自持有，竟未經許可，基於持
    有具殺傷力之改造手槍及子彈之犯意，於民國95年8月間在
    桃園縣觀音鄉觀音工業區向一名真實姓名年籍不詳綽號「阿
    正」之成年男子購買具有殺傷力之仿WALTHER廠PPK/S型半自
    動改造手槍1枝（槍枝管制編號0000000000號）及由金屬彈
    殼組合直徑7.9±0.5mm金屬彈頭之非制式子彈3顆，而非法
    持有上開槍彈。嗣於97年10月18日下午4時許，甲○○駕駛
    車牌號碼2M-1027號自小客車違規停放在臺北市中山區○○
    ○路405號前，為警上前舉發甲○○交通違規行為並進行盤
    查，於盤查過程中經其同意查看背包內之物品，惟甲○○於
    有犯罪偵查權之機關尚未發覺前開犯罪前，即主動向實施盤
    查之警員乙○○坦承其持有背包內之改造手槍之事實，因而
    扣得甲○○所有之上開改造手槍1枝、子彈3顆（其中1顆子
    彈業經鑑驗試射）等物，而願接受裁判。
二、案經臺北市政府警察局中山分局報請臺灣臺北地方法院檢察
    署檢察官偵查起訴。
    理  由
一、訊據上訴人即被告對於上開犯罪事實坦承不諱，且有臺北市
    政府警察局搜索扣押筆錄、扣押物品目錄表各1份、查獲槍
    彈照片2張在卷可憑（97年度偵字第23097號卷第23頁至第27
    頁、第39頁），並有上開改造手槍1枝、非制式子彈3顆扣案
    可稽。又扣案該等槍彈經送內政部警政署刑事警察局鑑定結
    果，認：送鑑手槍1枝（槍枝管制編號0000000000號），係
    改造手槍，由仿WALTHER廠PPK/S型半自動手槍製造之槍枝，
    換裝土造金屬槍管而成，擊發功能正常，可供擊發適用子彈
    使用，認具殺傷力；送鑑子彈3顆，認均非制式子彈，由金
    屬彈殼組合直徑7.9±0.5mm金屬彈頭而成，採樣1顆試射，
    可擊發，認具殺傷力，有卷附內政部警政署刑事警察局97年
    12月1日刑鑑字第0970164564號鑑驗書1份可稽（上開偵查卷
    第60頁至第62頁），足認扣案之改造槍枝、非制式子彈均具
    有殺傷力無疑。是被告上開自白核與事實相符，洵堪採為論
    罪科刑之依據。本件事證明確，被告犯行堪以認定，應依法
    論科。
二、論罪科刑部分：
(一)核被告所為，係犯槍砲彈藥刀械管制條例第8條第4項之未經
    許可持有可發射子彈具有殺傷力之槍枝罪、同法第12條第4
    項之未經許可持有子彈罪。起訴書之犯罪事實係被告收受阿
    正寄放之上開槍、彈，惟證據並所犯法條欄係認被告持有上
    開槍、彈，顯有違誤。又公訴人既係對被告寄藏扣案槍、彈
    之犯罪事實提起公訴，惟持有與寄藏均規定於同法條項，故
    無庸變更起訴法條。
(二)被告以一行為觸犯上開2罪，為想像競合犯，應依刑法第55
    條之規定，從一重論以槍砲彈藥刀械管制條例第8條第4項之
    未經許可持有可發射子彈具有殺傷力之槍枝罪。
(三)按刑法第62條所規定之自首，以對於未發覺之罪，向有偵查
    權之機關或公務員自承犯罪，進而接受裁判為要件，而具有
    裁判上一罪關係之犯罪，苟全部犯罪未被發覺前，行為人僅
    就其中一部分犯罪自首，仍生全部自首之效力；再該條所謂
    「發覺」，固不以有偵查犯罪權之機關或人員確知其人犯罪
    無誤為必要，而於對其發生嫌疑時，即得謂為已發覺；但此
    項對犯人之嫌疑，仍須有確切之根據得為合理之可疑者，始
    足當之；若單純主觀上之懷疑，要不得謂已發生嫌疑（最高
    法院72年度台上字第641號、90年度台上字第5435號判決意
    旨參照）。關於本件查獲被告持有上開槍、彈之經過，證人
    即警員乙○○於原審審理時證稱：車號2M-1027號自小客車
    停放在紅線上，我本想上前告發，當我要接近時，我感覺他
    有要急速駛離的樣子，我的直覺就是覺得怪怪的，一方面是
    要告發，一方面是執行盤查，當我盤查完準備要離開時，我
    突然看到被告的駕駛座座位下有1個手提包，當我請被告出
    示皮包內的東西打開讓我檢視時，被告顯得有點緊張，當時
    我並不知道裡面有1把槍，我只是提著手提包問這裡面有什
    麼，這時候被告才跟我說這裡面有1把槍。我請被告將手提
    袋拿出來時，是懷疑手提袋內有毒品等語（原審卷第51頁、
    第53頁），核與證人即被告同車友人丙○○於原審審理時證
    稱：警察上前盤查時，我以為是路邊違規停車，警察盤查完
    後，我轉頭看到被告也大致被盤查完，警察看到包包在車內
    後問被告說那個包包是何人的，我沒有看到是何人開車門，
    後來就看到警察拿一個手提包，我不記得警員有無問被告背
    包內裝什麼東西，但是我有聽到被告回答說裡面有槍等語相
    符（原審卷第54頁反面、第56頁）。由證人乙○○及丙○○
    上開證述可知，被告違規停車為警攔檢時，雖有欲將車輛駛
    離現場之情形，而令警員感到懷疑，但此時警員並無確切之
    根據而得懷疑被告持有具殺傷力之槍、彈，且依證人乙○○
    證稱其雖懷疑被告持有毒品，然被告係因駕駛車輛有交通違
    規之情形，其主觀上懷疑被告形跡可疑，而認為被告背包內
    有異物，但尚不知究為何物，遂詢問被告，被告因而自行供
    其內為改造槍枝之事實，甚為明顯。警員對背包內可能有不
    法物品，固生懷疑，但係懷疑被告持有毒品而非槍枝。被告
    既係於警員發現其持有前開改槍枝前，即主動供出持有上開
    槍枝，應係於警員發覺其持有槍枝前自首犯罪。又被告於全
    部犯罪未被發覺前，雖僅就持有改造槍枝部分自首，然與其
    持有改造槍枝具有裁判上一罪關係之持有非制式子彈部分，
    仍生自首之效力。檢察官上訴意旨認不符自首要件，尚不可
    採。又本案警方係因被告違規停車盤查被告，非因被告涉案
    而進行查緝，由被告向警方供出持有改造槍枝，始發覺被告
    本案犯行，足認被告持有具殺傷力之手槍及子彈而自首之動
    機，仍應係出於其悔悟之心，爰依刑法第62條規定，減輕其
    刑。
(四)至於槍砲彈藥刀械管制條例第18條第4項另規定「犯本條例
    之罪，於偵查或審判中自白，並供述全部槍砲、彈藥、刀械
    之來源及去向，因而查獲或因而防止重大危害治安事件之發
    生者，減輕或免除其刑。」然而該條項關於自白減免其刑之
    規定，必須供出全部槍砲、彈藥、刀械之來源及去向，並因
    而查獲或防止重大危害治安事件之發生，始有其適用，亦即
    依上開規定必須被告將自己原持有之違禁物所取得之來源，
    與所轉手之流向，交代清楚，因而使犯罪調（偵）查人員，
    得以一併查獲相關涉案者；或因而防止他人利用該違禁物而
    發生重大危害治安之事件，始符減免其刑之要件（最高法院
    96年度台上字第1962號判決意旨參照）。本件被告雖已自首
    並將其持有之槍械交與實施盤查之警察，但被告並未將取得
    之來源交代清楚，因而使犯罪調（偵）查人員，得以一併查
    獲相關涉案者，或因而防止他人利用該違禁物而發生重大危
    害治安之事件，自不符上開減輕或免除其刑之特別規定，併
    此敘明。
三、原審本於上開相同之認定，援引槍砲彈藥刀械管制條例第8
    條第4項、第12條第4項，刑法第11條前段、第55條、第42條
    第3項規定，並審酌被告明知非法持有槍、彈係嚴重觸法行
    為，竟無視法律規定，仍持有本件之槍、彈，對社會治安造
    成之隱藏危害甚鉅，自應受有相當程度之刑事非難，惟考量
    被告犯後已坦承犯行，態度尚佳及所持有之槍、彈數量非多
    等一切情狀，量處有期徒刑二年，併科罰金新台幣六萬元，
    且就罰金刑之部分，諭知易服勞役之折算標準。再說明扣案
    具殺傷力之改造手槍1支（槍枝管制編號0000000000）及由
    金屬彈殼組合直徑7.9±0.5mm金屬彈頭之非制式子彈2顆（
    原扣得3顆，其中1顆已經試射而不存在）係屬違禁物，應依
    刑法第38條第1項第1款規定宣告沒收。另查子彈一經試射，
    其彈藥部分已因擊發而燃燒殆盡，其餘部分亦裂解為彈頭及
    彈殼，已不具子彈之外型及功能，而失其違禁物之性質，從
    而上開扣案之非制式子彈1顆，業因送驗後經試射而擊發，
    爰不併予宣告沒收。核原審認事用法並無違誤，量刑亦頗適
    當，應予維持。檢察官上訴，主張被告係自白而非自首，核
    無理由，上訴應予駁回。
四、又被告並無前科素行，有本院被告前案紀錄表可參。其正值
    青年，因好奇而購買槍枝，但未持以犯罪，於案發前分別在
    瀚宇博德公司、綠能公司上班，為警查獲後，改換在三星公
    司工作，有所提出之服務證明書、離職證明書可參，可認係
    持續有正當工作。且目前已報名就讀治平高中，有該校新生
    報到單可佐，足認其頗知上進。是本件所宣告之刑，本院認
    以暫不執行為適當，爰併宣告附條件緩刑二年，被告並應於
    緩刑期內按月支付公庫新台幣一萬元 (合計二十四萬元) ，
    用啟自新。
據上論斷，應依刑事訴訟法第368條，刑法第74條第1項第1款、
第2項第4款，判決如主文。
本案經檢察官王壬貴到庭執行職務。
中    華    民    國    98    年    8    月    6     日
                  刑事第十七庭  審判長法  官  趙功恆
                                      法  官  陳憲裕
                                      法  官  陳世宗
以上正本證明與原本無異。
如不服本判決，應於收受送達後10日內向本院提出上訴書狀，其
未敘述上訴之理由者並得於提起上訴後10日內向本院補提理由書
（均須按他造當事人之人數附繕本）「切勿逕送上級法院」。
                                      書記官  魏汝萍
中    華    民    國    98    年    8     月    6     日
附錄：本案論罪科刑法條全文
槍砲彈藥刀械管制條例第8條
未經許可，製造、販賣或運輸鋼筆槍、瓦斯槍、麻醉槍、獵槍、
空氣槍或第4條第1項第1款所定其他可發射金屬或子彈具有殺傷
力之各式槍砲者，處無期徒刑或5年以上有期徒刑，併科新臺幣1
千萬元以下罰金。
未經許可，轉讓、出租或出借前項所列槍枝者，處5年以上有期
徒刑，併科新臺幣1千萬元以下罰金。
意圖供自己或他人犯罪之用，而犯前二項之罪者，處無期徒刑或
7年以上有期徒刑，併科新臺幣 1 千萬元以下罰金。
未經許可，持有、寄藏或意圖販賣而陳列第1項所列槍枝者，處
3年以上10年以下有期徒刑，併科新臺幣 700 萬元以下罰金。
第1項至第3項之未遂犯罰之。
槍砲彈藥刀械管制條例第12條
未經許可，製造、販賣或運輸子彈者，處1年以上7年以下有期徒
刑，併科新台幣500萬元以下罰金。
未經許可，轉讓、出租或出借子彈者，處6月以上5年以下有期徒
刑，併科新台幣300萬元以下罰金。
意圖供自己或他人犯罪之用，而犯前二項之罪者，處3年以上10
年以下有期徒刑，併科新台幣700萬元以下罰金。
未經許可，持有、寄藏或意圖販賣而陳列子彈者，處5年以下有
期徒刑，併科新台幣300萬元以下罰金。
第1項至第3項之未遂犯罰之。


司法院資訊處製作；財團法人民間司法改革基金會備份。
